臺灣嘉義地方法院刑事判決
111年度交簡上字第84號
上  訴  人  臺灣嘉義地方檢察署檢察官
被      告  顏慶惠



選任辯護人  蘇清水律師
            蘇國欽律師
上列上訴人因被告過失致重傷害案件，不服本院民國111年7月12
日111年度朴交簡字第74號第一審簡易判決（起訴書案號：臺灣
嘉義地方檢察署110年度偵字第6734號），提起上訴，本院管轄
之第二審合議庭判決如下：
    主  文
上訴駁回。
顏慶惠緩刑貳年。
    犯罪事實及理由
一、本案經本院審理之結果，認第一審簡易判決之認事、用法及
    量刑均無違法或不當，應予維持，除證據部分補充「被告顏
    慶惠於本院第二審審理程序中之自白」外，其餘均引用第一
    審判決書記載之犯罪事實、證據及理由（如附件）。
二、上訴意旨略以：被告雖坦承犯行且為本案車禍次因，然迄今
    尚未和解，致使告訴人王侯金鳳及被害人王港無法得到賠償
    ，原審量刑過輕，有量刑不當之違誤，請將原判決撤銷，更
    為適當合法之判決等語。
三、經查：
　㈠原審依具體個案認定事實，認被告本案犯行罪證明確，並審
    酌被告因本次過失駕車行為，致被害人受有重傷害，造成被
    害人身心受創及其家屬身心負擔甚鉅，實有不該，惟考量被
    告坦承犯行及兼衡被告自陳之智識程度、職業，以及家庭經
    濟狀況等一切情狀，量處如主文所示之刑，併諭知易科罰金
    之折算標準，經核原審判決認事用法並無違誤，就量刑部分
    ，亦係以被告之責任為基礎，斟酌刑法第57條所列事項，而
    為刑之量定，亦稱妥適。且被告已於本院與告訴人調解成立
    ，並賠償完畢，有本院調解筆錄及相關單據可參（簡上卷第
    61至62頁、第99至101頁），堪認被告已積極彌補告訴人所
    受損害，且獲取告訴人諒解，是原審判決難謂有何違法失當
    或過輕之處，足認檢察官以前詞上訴指摘原判決量刑過輕，
    即無理由，應予駁回。
　㈡又被告未曾因故意犯罪受有期徒刑以上刑之宣告，有臺灣高
    等法院被告前案紀錄表在卷足憑，其因一時失慮致罹刑章，
    堪信經此次偵審程序，當知所警惕，而無再犯之虞。並且被
    告於原審判決後，已與告訴人調解成立，有上開調解筆錄、
    單據可憑，本院認被告所受宣告之刑以暫不執行為適當，故
    依刑法第74條第1項第1款之規定，併予宣告緩刑2年，以啟
    自新。
據上論斷，依刑事訴訟法第455條之1第1項、第3項、第368條、
第373條，刑法第74條第1項第1款，判決如主文。
本案經檢察官邱朝智提起公訴，檢察官葉美菁到庭執行職務
中　　華　　民　　國　　111 　年　　9 　　月　　30　　日
　　　　　　　　　刑事第三庭  審判長法  官  吳育霖  
　　　　　　　　　                  法  官  張佐榕
　　　　　　　　　                  法  官  方宣恩
上列正本證明與原本無異。
本件不得上訴。　　　　　　　　　　　　　　　　　　
中　　華　　民　　國　　111 　年　　9 　　月　　30　　日
                                    書記官  廖婉君 
附錄法條：
中華民國刑法第284條
因過失傷害人者，處1年以下有期徒刑、拘役或10萬元以下罰金
；致重傷者，處3年以下有期徒刑、拘役或30萬元以下罰金。
附件：
臺灣嘉義地方法院刑事簡易判決
111年度朴交簡字第74號
公　訴　人　臺灣嘉義地方檢察署檢察官
被　　　告　顏慶惠　男　(民國00年00月00日生)
　　　　　　　　　　身分證統一編號：Z000000000號
　　　　　　　　　　住臺南市○○區○○里○○路○段000號
　　　　　　　　　　居臺南市○○區○○里0鄰○○街00號
選任辯護人　蘇清水律師
　　　　　　蘇國欽律師
上列被告因過失致重傷害案件，經檢察官提起公訴(110年度偵字
第6734號)，被告於審理中自白犯罪，本院改依簡易程序審理，
並判決如下：
    主  文
顏慶惠犯過失傷害致人重傷罪，處有期徒刑肆月，如易科罰金，
以新臺幣壹仟元折算壹日。
    犯 罪 事 實
一、顏慶惠於民國110年2月23日11時12分許，駕駛車牌號碼000-0
    0號自用大貨車，沿嘉義縣朴子市嘉46線公路由北往南方向行
    駛，途經嘉46線公路0.4公里與村里道路路口時，理應注意
    行經無號誌之交岔路口，應減速慢行，作隨時停車之準備，
    且客觀上並無不能注意之情事，即貿然直行通過，適王港騎
    乘車牌號碼000-000號普通重型機車，沿村里道路由東向西
    方向騎至上開路口，亦未讓右方車先行而通過上開路口，雙
    方因而發生車禍，致王港受有外傷性顱內出血、雙側氣胸合
    併右側1-3肋骨骨折放置胸管引流、右側脛骨幹粉碎閉鎖性
    骨折、右側腸骨骨折，且因腦部損傷導致認知與記憶功能受
    損，合併肢體動作不協調，損及中樞神經，已達於身體或健
    康有重大不治之重傷害。顏慶惠於肇事後，在未被有偵查權
    之公務員或機關發覺其為犯嫌前，向到場處理之警員坦承為
    肇事車輛之駕駛人，進而接受裁判。
二、案經王港之妻王侯金鳳訴由嘉義縣警察局朴子分局報告臺灣
    嘉義地方檢察署檢察官偵查起訴。
    理  由
一、按刑法第284條之過失傷害致人重傷罪，須告訴乃論；而告
    訴乃論之罪，其告訴應自得為告訴之人知悉犯人之時起，於
    6個月內為之，並應以書狀或言詞向檢察官或司法警察官為
    之，刑法第287條前段、刑事訴訟法第237條第1項及第242條
    第1項分別定有明文。而所謂告訴，係指告訴權人向偵（調
    ）查機關陳述被告犯罪事實，請求對被告提起訴訟，以遂其
    請求國家追訴處罰被告行為之意思而言(最高法院110年度台
    上字第2114號判決意旨參照)。又刑法第284條之過失傷害致
    人重傷罪，係絕對告訴乃論之罪，其重在事實，凡觸犯該罪
    者，不問身分如何，均須告訴乃論，此類犯罪之告訴，除申
    告犯罪事實外，尚須表示訴追之意思，但不以指明犯人身分
    為必要，是其告訴效力，不限於指名告訴人，亦不受其罪名
    之拘束。查本件犯罪事實係發生於110年2月23日，告訴人即
    被害人王港之配偶王侯金鳳於110年6月25日向司法警察為犯
    罪事實之申告（警卷第10頁），雖其於告訴時係提出過失傷
    害告訴，與本件被告所犯係過失傷害致人重傷罪，尚有不符
    ，然告訴人既已向偵查機關陳述被告犯罪事實，請求對被告
    起訴，足認已合法提出告訴，是本件告訴人王侯金鳳之告訴
    ，於法並無不合，合先敘明。
二、認定犯罪事實所憑之證據：
　㈠上揭犯罪事實，業據被告本院審理時坦承（本院交易卷第47
    頁），核與告訴人王侯金鳳於警詢、偵查時之指訴相符（警
    卷第10-12頁、偵字卷第10頁反面)，並有道路交通事故現場
    圖、道路交通事故調查報告表㈠㈡、行車紀錄器錄影光碟、道
    路交通事故初步分析研判表、車號查詢汽車機車車籍、證號
    查詢汽車機車駕駛人各1份、長庚醫療財團法人嘉義長庚紀
    念醫院(下稱嘉義長庚醫院)診斷證明書、嘉義長庚醫院回函
    、行車紀錄器畫面截圖各2紙、現場照片14張附卷可稽(警卷
    第19-30頁、34-38頁、警卷光碟片存放袋、偵字卷第11頁、
    15頁、本院交易卷第31頁)。
　㈡按汽車行經無號誌之交岔路口，應減速慢行，作隨時停車之
    準備。道路交通安全規則第93條第1項第2款定有明文。被告
    領有普通大貨車駕駛執照，業經被告坦承在卷（警卷第4頁
    ），且案發時，被告已滿66歲，對於上開規定，不能諉為不
    知，其於前揭時、地駕駛自用大貨車，自負有上開注意義務
    ，而依卷附道路交通事故調查報告表㈠之記載，被告肇事時
    之路況為天候晴、日間自然光線、柏油路面、路面乾燥、無
    缺陷、無障礙物，視距良好，並無不能注意之情事，竟疏未
    注意行經無號誌交岔路口，應減速慢行，作隨時停車之準備
    ，因而肇事，其就本案事故之發生自有過失。參以本件事故
    之肇事因素經交通部公路總局嘉義區監理所嘉雲區車輛行車
    事故鑑定會鑑定結果，認被害人王港駕駛普通重型機車，行
    經無號誌交岔路口，左方車未暫停讓右方車先行，為肇事主
    因（另未戴安全帽有違規定）；被告駕駛自用大貨車，行經
    無號誌交岔路口，未減速慢行，作隨時停車之準備，為肇事
    次因（另超速行駛有違規定），有交通部公路總局嘉義區監
    理所110年9月24日嘉監鑑字第1100141800號函所附鑑定意見
    書存卷可參(偵字卷第6-7頁反面)，因上開鑑定結果係鑑定
    機關本於專業知識及交通鑑定經驗所為之判斷，當可憑信，
    可徵被告及被害人王港就本件事故之發生確均有過失。惟被
    告之過失行為係本件事故之肇事因素之一，既如前述，被害
    人王港雖與有過失，亦僅係對被告量刑之參考因素，無解於
    被告應負之罪責。
　㈢又按稱重傷者，謂下列傷害：一、毀敗或嚴重減損一目或二
    目之視能。二、毀敗或嚴重減損一耳或二耳之聽能。三、毀
    敗或嚴重減損語能、味能或嗅能。四、毀敗或嚴重減損一肢
    以上之機能。五、毀敗或嚴重減損生殖之機能。六、其他於
    身體或健康，有重大不治或難治之傷害。刑法第10條第4項
    定有明文。經查，被害人王港於本件事故後立即就醫，經診
    斷受有外傷性顱內出血、雙側氣胸合併右側1-3肋骨骨折放
    置胸管引流、右側脛骨幹粉碎閉鎖性骨折、右側腸骨骨折之
    傷害，經本院就被害人王港之病況及可否治療等情函詢嘉義
    長庚醫院，經該院函覆以：依病例所載，病人最近一次回診
    本院神經外科之日期為110年10月29日，其意識清楚，可回
    答簡單問題（人、時、地），認知功能與肢體協調受損，日
    常生活與行走需人協助；因腦部損傷導致認知與記憶功能受
    損，目前已將病人就近轉診至土城醫院神經內科接受評估，
    其合併有肢體動作不協調的狀況，為嚴重難治之傷害，且損
    及中樞神經，恐有無法回復的情形等情，有嘉義長庚醫院11
    1年2月10日長庚院嘉字第1110150274號函在卷可佐（本院交
    易卷第31頁），足認被害人王港因本案車禍所受傷害，其傷
    害影響健康之程度已達重大不能治癒之狀態，核屬刑法第10
    條第4項第6款規定之重傷，堪認被告上開過失行為與被害人
    王港所受重傷害結果間，確有相當因果關係。
  ㈣綜上所述，本件事證明確，被告之過失傷害致重傷犯行堪認
    定，應予依法論科。　
三、論罪科刑：
  ㈠核被告所為，係犯刑法第284條後段之過失傷害致人重傷罪。
  ㈡被告於肇事後，報案人或勤務中心轉來資料未報明肇事人姓
    名，處理人員前往現場處理時，被告在場，並當場承認為肇
    事人，有嘉義縣警察局朴子分局交通分隊道路交通事故肇事
    人自首情形紀錄表1紙在卷可憑（警卷第33頁），足認被告
    係自首而接受裁判，依刑法第62條前段規定減輕其刑。
  ㈢爰以行為人之責任為基礎，審酌被告因本次過失駕車行為，
    致被害人王港受有上述重傷害，造成被害人王港身心受創，
    及其家屬身心負擔甚鉅，實有不該；而被告迄今仍未獲得被
    害人王港或其家屬之諒解。惟考量被告坦承犯行，且已與被
    害人王港之家屬進行調解，但因對賠償金額無法達成共識，
    無法成立調解，有本院調解事件處理情形陳報表在卷可查（
    本院朴交簡卷第31頁）；兼衡以被告於審理時自述初中畢業
    之智識程度、已婚、有4名成年子女、無業(本院交易卷第49
    頁)等一切情狀，量處如主文所示之刑，並諭知易科罰金之
    折算標準。
四、依刑事訴訟法第449條第2項、第454條第1項（依刑事判決精
    簡原則，僅記載程序法條），逕以簡易判決處刑如主文。
五、如不服本判決，得於判決書送達之日起20日內，以書狀敘述
    理由，向本院提起上訴（須付繕本）。
六、本案經檢察官邱朝智提起公訴，檢察官徐鈺婷到庭執行職務
    。　　　　
中　　華　　民　　國　　111 　年　　7 　　月　　12　　日
　　　　　　　　　朴子簡易庭　法　官　林富郎
以上正本證明與原本無異。
如不服本判決，應於判決送達後20日內向本院提出上訴狀（應附
繕本）。告訴人或被害人如對於本判決不服者，應具備理由請求
檢察官上訴，其上訴期間之計算係以檢察官收受判決正本之日期
為準。
中　　華　　民　　國　　111 　年　　7 　　月　　12　　日
                              書記官　陳雪鈴
【附錄法條】
中華民國刑法第284條：
因過失傷害人者，處1年以下有期徒刑、拘役或10萬元以下罰金
；致重傷者，處3年以下有期徒刑、拘役或30萬元以下罰金。